臺灣臺中地方法院刑事判決　　　　　　　　　　　　九十三年度金訴字第一七號
　　公　訴　人　臺灣臺中地方法院檢察署檢察官
　　被　　　告　壬○○
　　　　　　　　寅○○
右列被告因違反洗錢防制法等案件，經檢察官提起公訴（九十三年度偵字第一三一五
七號、第一三二七八號）及移
九號），本院合議庭裁定依簡式審判程序審理，判決如左：
    主  文
壬○○幫助意圖為自己不法之所有，以詐術使人將本人之物交付，處有期徒刑伍月，
如易科罰金，以佰元折算壹日。
寅○○幫助意圖為自己不法之所有，以恐嚇使人將本人之物交付，累犯，處有期徒刑
陸月，如易科罰金，以佰元折算壹日。
  犯罪事實
一、壬○○、寅○○分別於民國九十三年二月間，分別見自由時報分類廣告刊登收購
    銀行帳戶之廣告，雖均明知與刊登該廣告姓名年籍不詳之成年人並不相識，且能
    預見刊登廣告無故收購他人之存摺使用，將可能以購得之存摺遂行財產上犯罪之
    目的，竟因缺錢花用，壬○○基於縱若刊登該廣告之成年人購得其等之存簿、提
    款卡後，自行或轉交他人用以實施犯罪，供作被害人匯款之用，仍均不違背其等
    本意之幫助使用其帳戶者向他人詐欺取財之不確定故意，寅○○則基於縱若刊登
    該廣告之成年人購得其等之存簿、提款卡後，自行或轉交他人用以實施犯罪，供
    作被害人匯款之用，仍均不違背其等本意之幫助使用其帳戶者向他人詐欺或恐嚇
    取財之不確定故意，各自依報載電話與刊登廣告之成年人聯絡，壬○○並在不詳
    地點，將自己開設在華南商業銀行臺中港分行帳號000000000000
    000號、富邦商業銀行北台中分行帳號000000000000號、慶
    豐銀行文心分行帳號00000000000000號等三帳戶，以不詳價格，
    出售予刊登該廣告之成年人；簡鍚琪則在桃園火車站，將自己開設在玉山銀行
    桃園分行帳號0000000000000號、中國信託商業銀行南桃園分行
    帳號000000000000號、復華銀行桃園分行帳號00000000
    00000000號等三帳戶，以每個帳戶新臺幣（下同）一千五百元之代價，
    出售予刊登該廣告之成年人，皆容任他人使用其等上開帳戶遂行犯罪。之後，刊
    登該廣告並取得前開各帳戶之成年人果然基於意圖為自己不法所有之概括犯意，
    以下列方式，向他人訛詐或恐嚇財物：
    (一)於九十三年二月二十一日十六時許，以電話向丁○○訛稱係泛亞銀行職員，並
      稱丁○○之身分證遺失，已遭歹徒盜辦金融卡及詐騙轉帳約二萬元，可幫忙將
      失款轉回，丁○○誤信為真，乃至提款機依對方指示操作，而將九萬九千八百
      八十二元匯至壬○○開設在華南商業銀行臺中港分行帳號000000000
      000000號帳戶內。
    (二)於九十三年三月四日十六時許，以電話向丑○○○偽稱係上海銀行員工，並告
      以丑○○○之提款卡遭人盜用，需變更密碼，丑○○○不疑有他，陷於錯誤，
      前往提款機，依對方指示操作，接續將九萬九千九百八十三元匯至林文正（另
      經臺灣高雄地方法院檢察署檢察官以九十三年度偵字第二００六五號為不起訴
      處分確定）開設在鳳山五甲郵局帳號0000000號帳戶，復將一萬五千七
      百二十七元匯入壬○○開設在富邦商業銀行北台中分行帳號00000000
      0000號帳戶內，再將九萬九千九百八十三元匯至林文正之前開鳳山五甲郵
      局帳戶內。
    (三)於九十三年三月五日十五時許，以電話向己○○詐稱提款卡遭他人偽造，須變
      更密碼，致使己○○不知有假，陷於錯誤，而依對方之指示操作提款機，接續
      將三筆款項合計十四萬五千一百八十五元，匯至壬○○開設在富邦商業銀行北
      台中分行之前開帳戶內。
    (四)於九十三年三月五日十七時許，以電話向庚○○詐稱係臺灣銀行人員，並告知
      庚○○之提款卡遭人冒用，須變更密碼，庚○○不知有詐，乃至提款機依對方
      指示操作，而接續匯款五萬八千九百七十九元、一萬一千九百七十九元至壬○○開設在慶豐銀行文心分行帳號00000000000000號帳戶內。
    (五)於九十三年三月六日，以電話向乙○○詐稱其身分證遭人冒名辦理信用卡，須
      至提款機辦理臨時止付，乙○○因不知有偽，陷於錯誤，而依對方之指示，將
      三萬八千三百五十九元（起訴書誤為三萬八千三百五十八元），匯入壬○○開
      設在富邦商業銀行北台中分行之前開帳戶內。
    (六)於九十三年三月二十日，於電話中假意要與丙○○買賣線上遊戲寶物，致使丙○○陷於錯誤，依對方指示匯款八萬九千九百元至寅○○開設在玉山銀行桃園
      分行帳號0000000000000號帳戶內。
    (七)於九十三年三月二十五日凌晨一時許，於電話中假冒色情業者，向欲尋歡之男
      客癸○○詐稱需以提款卡過濾身分，辨別是否為警察人員，致使癸○○陷於錯
      誤，前往提款機依對方之指示操作後，接續將一萬四千零一十五元、一千零二
      十四元匯入寅○○開設在中國信託商業銀行南桃園分行帳號00000000
      0000號帳戶內。
    (八)於九十三年三月三十日十九時許，以電話向辛○○偽稱係警察人員，並告知辛○○之提款卡遭人冒用，須變密碼，辛○○因提款卡放在先生鄒榮財處，乃迅
      即通知鄒榮財，經鄒榮財依對方所留電話聯繫後（起訴書誤為係辛○○撥打電
      話受騙），因不知有假，乃前往提款機依對方指示操作，匯款五萬九千九百九
      十八元至寅○○開設在復華銀行桃園分行帳號00000000000000
      00號帳戶內。
    (九)於九十三年四月一日十七時許，以電話向甲○○詐稱係銀行行員，並告知甲○○之提款卡遭人冒用，須變更密碼，甲○○不疑有他，乃至提款機依對方指示
      操作，而接續匯款六萬九千九百八十九元、二萬一千九百八十九元、八千八百
      九十九元至寅○○之前開復華銀行桃園分行帳戶內。
    (十)於九十三年四月二日，假冒色情業者，於電話中向戊○○偽稱需以提款卡過濾
      身分，辨識是否為警察人員，戊○○不依從對方指示操作提款機，竟又恐嚇稱
      要將戊○○斷手斷腳，使戊○○心生畏懼，而依對方之指示，將二千元匯至寅
      ○○開設在中國信託商業銀行南桃園分行之前開帳戶內。
    而取得上開各帳戶之成年人再予以提領使用，壬○○、寅○○分別即以提供自己
    帳戶之方式幫助該名成年人詐欺取財，寅○○另亦幫助該名成年人恐嚇取財。
二、案經臺中市警察局第二分局及臺中市警察局第五分局分別報告臺灣臺中地方法院
    檢察署檢察官偵查起訴及移送併辦。
    理  由
一、訊據被告壬○○、寅○○對於雖能預見刊登收購帳戶廣告、姓名年籍不詳之成年
    人於取得其等個人之存摺、提款卡後，將可能用以遂行財產上犯罪之目的，但仍
    分別於右揭時、地，被告壬○○將開設在華南商業銀行臺中港分行帳號000
    000000000000號、富邦商業銀行北台中分行帳號0000000
    00000號、慶豐銀行文心分行帳號00000000000000號等三
    帳戶，被告寅○○將開設在玉山銀行桃園分行帳號000000000000
    0號、中國信託商業銀行南桃園分行帳號000000000000號、復
    華銀行桃園分行帳號0000000000000000號等三帳戶，出售予該
    名刊登廣告者使用等事實，業據被告寅○○於警詢時坦承不諱，且與被告壬○○
    均於本院審理時為認罪之陳述，有警詢筆錄、本院準備程序筆錄及簡式審判筆錄
    在卷可考，並有被告前開郵局帳戶之存摺交易往來明細查詢附卷可稽。且查：
（一）刊登收購帳戶、姓名年籍不詳之成年人在購得被告壬○○、寅○○之上開六帳
      戶後，即自九十三年二月二十一日起，以如犯罪事實欄一(一)至(十)所載之訛詐方
      式，致使被害人丁○○、丑○○○、己○○、庚○○、乙○○、丙○○、癸○○、鄒榮財、甲○○（下稱被害人丁○○等九人）不知有假，分別陷於錯誤，
      另該成年人對被害人陸永佳詐財未果後，進而恫嚇之，致使被害人陸永佳因心
      生畏怖，均依指示分別匯款至被告壬○○、寅○○之上開六帳戶內等情，業據
      被害人丁○○等九人及被害人陸永佳先後於警詢時指訴綦詳，並有復華銀行桃
      園分行提供之帳號0000000000000000號帳戶開戶基本資料、
      交易往來明細表、中國信託商業銀行南桃園分行帳號00000000000
      0號（戶名寅○○）之對帳單、遠東國際商業銀行提供之被害人庚○○存款帳
      戶開戶資料、中華郵政股份有限公司臺中郵局、臺灣中小企業銀行頭份分行及
      新竹國際商業銀行大湖分行分別提供之被害人甲○○帳戶基本資料、台北國際
      商業銀行觀音分行提供之被害人辛○○之個人資料、合作金庫銀行南屯分行提
      供之被害人癸○○基本資料、富邦商業銀行北台中分行帳號00000000
      0000號（戶名壬○○）之客戶存提記錄單、開戶資料、合作金庫銀行自動
      櫃員機交易明細單、被害人乙○○存摺資料、中華郵政股份有限公司自動櫃員
      機儲戶交易明細表、華南商業銀行臺中港分行帳號000000000000
      000號（戶名壬○○）開戶資料、往來明細、新竹市第一信用合作社自動櫃
      員機交易明細表、另案被告李文正開設在鳳山五甲郵局之開戶資料等件附卷可
      稽，堪信實在。
（二）又今日一般人至銀行開設帳戶並非難事，如非供犯罪之非法使用，衡情，自無
      置自己名義帳戶不用，而取得他人帳戶使用之必要。且金融存款帳戶事關存戶
      個人財產權益之保障，其與存戶印鑑章結合，具高度專有性，除非本人或與本
      人親密關係者，難認有何理由可自由流通使用該存摺，一般人皆有妥為保管防
      阻他人任意使用之認識，縱因特殊情況偶有交付他人使用之需，亦必然深入瞭
      解用途後再行提供以使用，方符常情。而該等專有物品如落入不明人士手中，
      極易被利用為與財產有關之犯罪工具，此又係具備一般生活智識者皆能體察之
      常識；參以邇來詐欺者使用他人存摺作為指示被害人匯款工具之犯罪類型層出
      不窮，並廣經媒體披載，凡對社會動態尚非全然不予關注者均能知曉。在本件
      中，被告壬○○、寅○○於交付前述各該帳戶之九十三年二月間，均係逾三十
      歲之壯年人，皆能透過閱覽報紙出賣帳戶，來賺取所需，顯見其等二人心智成
      熟，亦具一般智識程度，對於上開各情，自均有認識，竟仍將自己前開各三帳
      戶之存簿、提款卡出賣予素不相識、姓名年籍不詳之成年人使用，被告壬○○
      主觀上顯然具有縱使取得其等帳戶之成年人持以作為詐欺取財之用，被告寅○○主觀上則具有縱使該成年人持以作為詐欺或恐嚇取財之用，亦均不違背其等
      本意之不確定故意至明。而被告壬○○、寅○○均僅係單純依刊登廣告收購帳
      戶者之要求提供自己各三個帳戶之存簿、提款卡，並未參與詐騙被害人丁○○
      等九人及被害人陸永佳財物之構成要件行為，另被告寅○○亦未參與恐嚇被害
      人陸永佳財物之構成要件行為，主觀上皆僅係基於幫助他人犯罪之意思，亦屬
      無疑。
（三）綜上所陳，被告壬○○、寅○○前開自白，均確與事實相符，皆堪予信採。從
      而，本件事證明確，被告壬○○、寅○○分別違犯之右開犯行，洵堪認定。
二、查姓名年籍不詳、刊登廣告收購帳戶之成年人在購得被告壬○○與寅○○前開六
    帳戶之存摺及提款卡後，即基於意圖為自己不法所有之概括犯意，訛詐被害人丁○○等九人匯款，及詐騙被害人陸永佳財物未遂，核該姓名年籍不詳之成年人所
    為，係犯刑法第三百三十九條第一項之詐欺取財既遂罪及同法條第三項、第一項
    之詐欺取財未遂罪，應依連續犯規定論以詐欺取財既遂罪；又該成年人於詐騙被
    害人陸永佳未果後，為達得財之目的，又以恫嚇之言語，致使被害人陸永佳交付
    款項，核此部分所為，另犯刑法第三百四十六條第一項之恐嚇取財罪。該成年人
    所犯上開二罪間，有原因結果之牽連關係，應從一重論以恐嚇取財罪。而被告壬○○、寅○○分別出售自己帳戶予該成年人使用，其主觀上係以幫助他人犯罪之
    意思而參與犯罪構成要件以外之行為，且被告壬○○所提供之三帳戶，均由該成
    年人用作詐欺取財之用，是核被告壬○○所為，係犯刑法第三十條第一項、第三
    百三十九條第一項之幫助詐欺取財罪（起訴書雖記載被告壬○○係犯洗錢防制法
    第九條第二項、第三項及刑法第三百四十條常業詐欺罪嫌，但經公訴檢察官當庭
    更正為刑法第三百三十九條第一項、第三十條第一項之幫助詐欺取財罪嫌，附此
    明）。而被告寅○○提供之三帳戶，由該成年人用作詐欺取財匯款帳戶部分，
    係犯刑法第三十條第一項、第三百三十九條第一項之幫助詐欺取財罪；另由該成
    年人持用作為向被害人陸永佳恐嚇取財匯款帳戶部分，則另犯刑法第三十條第一
    項、第三百四十六條第一項之幫助恐嚇取財罪。又：
（一）被告壬○○、寅○○所犯罪行，均係幫助犯，皆應依同法第三十條第二項之規
      定減輕其刑。
（二）被告寅○○一幫助行為，分別觸犯構成要件不相同之罪名，為想像競合犯，應
      從一重之幫助恐嚇取財罪處斷。
（三）起訴書論罪法條欄雖記載被告寅○○係犯洗錢防制法第九條第二項、第三項及
      刑法第三百四十條常業詐欺罪嫌部分，但亦經公訴檢察官當庭更正為刑法第三
      百三十九條第一項、第三十條第一項之幫助詐欺取財罪嫌，先予明。惟起訴
      書犯罪事實欄業已載明取得被告寅○○帳戶之不詳成年人，在向被害人陸永佳
      詐財未果後，復又恐嚇之，致使被害人陸永佳心生畏懼，而依指示交付款項等
      事實，則被告寅○○提供開設在中國信託商業銀行南桃園分行帳號00000
      0000000號帳戶，幫助該不詳成年人恐嚇取財之犯行，自已起訴，本院
      即應予審酌。公訴人認被告寅○○所犯，僅係幫助詐欺取財罪，容有未洽。
（四）被告寅○○於九十年間因施用第一級毒品及施用第二級毒品罪，分別經臺灣桃
      園地方法院九十年度訴字第一一二四號判處有期徒刑九月、三月，並定應執行
      刑為有期徒刑十月確定，入監執行後，於九十二年八月六日假釋出監，保護管
      束期間至九十二年九月五日，假釋期滿未經撤銷假釋，以已執行論，有臺灣臺
      中地方法院檢察署刑案資料查註紀錄表、臺灣高等法院被告全國前案紀錄表可
      按，其受有期徒刑之執行完畢，五年以內再犯本案有期徒刑以上之罪，為累犯
      ，應依法加重其刑，並先加後減之。
（五）爰審酌被告壬○○除於八十二年間因違反肅清煙毒條例案件，經法院判處有期
      徒刑二年四月確定，入監執行後，於八十四年十二月二十二日假釋出監，保護
      管束期間至八十六年五月四日，假釋期滿未經撤銷假釋，除此之外，別無其他
      犯罪紀錄，近十年來之素行尚稱良好，有臺灣臺中地方法院檢察署刑案資料查
      註紀錄表、臺灣高等法院被告全國前案紀錄表可按，被告寅○○則素行不佳，
      已如前述，渠等二人均因貪圖私利，而違犯右開犯行，所交付之帳戶存摺及提
      款卡各有三個，分別有五個被害人匯款，匯入之款項數額非少，所生損害均不
      輕，但匯入被告壬○○帳戶之總金額仍較多，輕重仍有別；又渠等皆枉顧交付
      個人帳戶予陌生人可能淪為他人犯罪之工具，助長財產犯罪者遂行詐欺取財之
      目的，同時使詐欺取財者得以隱匿真實身分，增加查緝罪犯之困難，助長犯罪
      氣焰，危害社會治安；再考之被告壬○○、寅○○犯後均能坦認犯行，態度皆
      良好等一切情狀，分別量處如主文第一項及第二項所示之刑，並均諭知易科罰
      金之折算標準，以示懲儆。
據上論斷，應依刑事訴訟法第二百七十三條之一第一項、第二百九十九條第一項前段
，刑法第三十條第一項、第二項、第三百三十九條第一項、第三百四十六條第一項、
第五十五條、第四十七條、第四十一條第一項前段，罰金罰鍰提高標準條例第一條前
段、第二條，判決如主文。
本案經檢察官子○○、張溢金分別到庭執行職務
中      華      民      國      九十四      年      二    月    十六    日
                                臺灣臺中地方法院刑事第一庭
                                        法  官  莊  嘉  蕙
右正本證明與原本無異。
如不服本判決，應於送達後十日內向本院提出上訴狀（須附繕本），上訴於臺灣高等
法院臺中分院。
                                        書記官
中      華      民      國      九十四      年      二    月    十六    日
附錄論罪科刑法條
中華民國刑法第三百三十九條第一項
意圖為自己或第三人不法之所有，以詐術使人將本人或第三人之物交付者，處五年以
下有期徒刑、拘役或科或併科一千元以下罰金。
